【裁判字號】    97,訴,4
【裁判日期】    980814
【裁判案由】    履行契約
【裁判全文】
福建連江地方法院民事判決                 97年度訴字第4號
原      告  乙○○
被      告  福建省連江縣政府
法定代理人  丙○○
訴訟代理人  文鍾奇律師
上列當事人間請求履行契約事件，本院於民國98年7 月31日言詞
辯論終結，判決如下：
    主      文
原告之訴駁回。
訴訟費用由原告負擔。
    事實及理由
壹、程序方面
    按訴狀送達後，原告不得將原訴變更或追加他訴，但請求之
    基礎事實同一或不甚礙被告之防禦及訴訟之終結者，不在此
    限，民事訴訟法第255 條第1 項但書第2 、7 款定有明文。
    本件原告起訴時先位聲明第2 項為「被告應負責修補原告所
    有門牌號碼為福建省連江縣芹壁村68號房屋（下稱系爭房屋
    ）屋頂漏水之瑕疵」，惟起訴狀繕本送達被告後，原告於民
    國98年7 月31日言詞辯論程序中變更該項聲明為：被告應依
    如下之方法與步驟負責修補系爭房屋屋頂漏水之瑕疵：1.搭
    施工架與防雨棚布、2.拆除壓石、瓦片與防水油毛氈、3.修
    補五脊坡與屋頂四周包頭、4.舖防水油毛氈、瓦片與佈設壓
    石（本院卷第338 頁）。查原告所為聲明之變更，係依台北
    市土木技師公會北土技字第9830959 號鑑定報告書所載修復
    系爭房屋屋頂漏水之方法步驟（本院卷第291 頁），而將其
    原聲明具體化，是原告請求之基礎事實同一，且不甚礙被告
    之防禦及本件訴訟之終結，核與首揭規定尚無不合，應予准
    許。
貳、實體方面
一、原告主張：（一）原告乙○○與被告福建省連江縣政府（下
    稱連江縣政府）於90年間訂立修繕租賃契約，約定由被告出
    資將原告所有之系爭房屋依原有閩東式傳統建築之風貌加以
    修繕，且原告將系爭房屋以每月新臺幣（下同）18,265元之
    租金出租與被告，並依實際修繕金額1,289,413 元，按月抵
    付被告每月應給付原告之租金，租賃期間自90年11月22日（
    開工日）起至96年10月21日止，嗣租期屆滿後再將系爭房屋
    返還原告。此契約性質上屬租賃與承攬之混合契約。（二）
    兩造訂定上開修繕租賃契約後，被告遂委由廠商就系爭房屋
    加以修繕，其內部係以杉木為房間隔間及2 樓樓層底部為建
    材，並於91年4 月21日完工。此次修繕成果確符合閩東式傳
    統建築之風格。（三）惟被告認以杉木為房間隔間及2 樓樓
    層底部之建材，隔音效果不佳，故被告另委請其他廠商將系
    爭房屋內部裝潢改為石棉板隔間，1 樓天花板橫樑改為三合
    板歐式封層，並於92年間完工。此次修繕完畢後，系爭房屋
    內部裝潢已喪失閩東式傳統建築之風貌，顯與兩造於90年間
    所訂立之修繕租賃契約不合。（四）被告於93年間即將系爭
    修繕後之房屋委由民宿業者經營，並由經營業者與被告訂立
    「委外經營管理契約」。（五）兩造間於90年間雖有簽訂修
    繕租賃契約書，原告並曾出具同意書與被告，然原告疏於保
    存上開文書，惟被告既為行政機關，當依法保存該等文書。
    原告於修繕租賃契約屆滿前之96年3 月18日向被告陳情，要
    求被告於租約屆滿前將房屋恢復原有閩東式傳統建築舊貌，
    詎被告竟稱兩造間並無訂定何契約，並另擬定「連江縣政府
    傳統民居修繕租賃契約書」要求原告簽署，惟原告為避免日
    後無法再向被告要求將系爭房屋修復為閩東式傳統建築之風
    貌，故拒絕被告此項要求。（六）另系爭房屋屋頂因屋脊斷
    裂而漏水，依前開被告要求原告補簽之連江縣政府傳統民居
    修繕租賃契約書第7 條第2 項約定系爭房屋若有毀損，原告
    得向被告申請修繕補助，並由被告負責修繕。且依兩造契約
    及民法第493 條第1 項之規定，被告自應就目前屋脊斷裂漏
    水之瑕疵負擔保責任，而對系爭房屋屋頂漏水進行修繕。（
    七）倘被告拒絕將系爭房屋回復至91年4 月11日修繕完成之
    具有閩東式傳統建築特色之狀態，且拒絕修繕系爭房屋之漏
    水瑕疵，則被告應依民法第493 條第2 項、第227 條之規定
    ，賠償原告將系爭房屋修繕為閩東式傳統建築風貌所需之19
    0,500 元，及修繕系爭房屋漏水所需費用482,400 元。爰依
    契約之法律關係，請求被告履行契約及賠償其損害等語，並
    先位聲明：（一）被告應將系爭房屋內部裝潢依90年11月22
    日開工之建造執照檢附之工程圖樣、說明書回復原狀，成為
    同91年4 月21日修繕完成之狀態。（二）被告應依如下之方
    法與步驟負責修補系爭房屋屋頂漏水之瑕疵：1.搭施工架與
    防雨棚布、2.拆除壓石、瓦片與防水油毛氈、3.修補五脊坡
    與屋頂四周包頭、4.舖防水油毛氈、瓦片與佈設壓石。備位
    聲明：（一）被告應給付原告672,900 元，暨起訴狀繕本送
    達之翌日起，按年息5%計算之利息。
二、被告則以：（一）被告雖於90年11月22日付費雇工修繕原告
    所有之系爭房屋，並於91年4 月21日完工，復於91年11月22
    日再次付費雇工裝潢系爭房屋內部，惟兩造間未曾就系爭房
    屋簽訂租賃契約、修繕租賃契約、租賃承攬契約、修繕租賃
    承攬混合契約，或任何其他契約；且原告既不曾就系爭房屋
    出具任何同意書與被告，被告亦未執有原告所稱就系爭房屋
    出具與被告之同意書，是被告並無「將系爭房屋修繕成為閩
    東式傳統建築風貌」，或負擔此項修繕費用之契約義務。（
    二）被告修繕系爭房屋之法源依據為「福建省連江縣閩東傳
    統建築風貌補助自治條例」（下稱閩東建築補助條例），被
    告補助之範圍為舊有傳統建築原有外觀修繕，至室內大木結
    構、室內隔間等各項細節則不予補助。又依該條例第9 條規
    定：「對於空屋所有權人願意提供本府管理使用者本府將專
    案審核並由本府負責修繕」，故室內裝修部分，係由被告依
    管理使用之實際需要做必要之室內裝修，無須另行徵求原告
    之同意。且被告並未承諾房屋內部需為閩東式之裝潢，而僅
    同意依閩東式建築之外觀修繕系爭房屋，被告就系爭房屋所
    為之修繕屬閩東建築補助條例第7 條之1 所規定之二級修繕
    。（三）原告既自承其同意被告依閩東式建物修繕系爭房屋
    ，並同意以修繕之費用抵房租等語，核與同批修繕芹壁村芹
    壁3 期之其他房屋屋主，與被告簽訂之「連江縣政府傳統民
    居修繕租賃契約」第2 條及第3 條約定由被告負責支付建物
    之規劃及修繕費用，並得有優先承租權，被告於優先承租期
    間，租金為每平方公尺100 元，以建物修繕總價金額按月分
    攤抵付之內容一致。足認被告修繕系爭房屋之內外部，事前
    確經原告之同意；且系爭房屋經被告裝修後，該屋得由被告
    管理使用、委外經營6 年（即自90年11月22日起至96年10月
    21日止），租金係以被告為修繕系爭房屋所支付之費用抵付
    無疑。（四）原告主張其在96年4 月間發現系爭房屋屋頂因
    屋脊斷裂而漏水，並認定屋脊斷裂之原因係被告於90年11月
    22日修繕時並未修好所致。惟縱認兩造間有契約關係，參諸
    與原告同批修繕之芹壁村芹壁3 期房屋之修繕租賃契約，原
    告應在租賃期間內向被告申請修繕補助。本件租期既已屆滿
    ，被告並無義務依據期限已屆滿之租賃契約再為原告修繕。
    （五）縱認兩造間有租賃或承攬等契約關係，依約被告有義
    務將系爭房屋修繕成為閩東式傳統建築風貌時，因被告係在
    承租系爭房屋後，以房屋修繕費用攤抵房租，故被告所承攬
    之系爭房屋修繕無須交付與原告，是以應於工作完成時起算
    瑕疵發現期間。又原告為系爭房屋委外經營承租人之合夥人
    ，係被告委外經營之業者，實際上占有使用系爭房屋，當知
    被告於91年11月22日將該屋內部改為歐式裝潢，是被告於97
    年4 月提起本件訴訟時，其請求權已罹於5 年之時效期間。
    且系爭房屋屋脊斷裂之瑕疵，既是被告在90年11月22日修繕
    時沒有修好所致，至96年10月26日原告通知被告修補時，亦
    已逾5 年，原告之瑕疵修補請求權亦已罹於消滅時效。（六
    ）又倘被告須依約點交返還系爭房屋與原告，則因系爭房屋
    於90年11月22日修繕前，屋頂桁條已毀損，被告更無義務修
    繕，致變更承租前房屋原狀。（七）原告為系爭房屋委外經
    營承租人之合夥人，且系爭房屋係被告委外經營之業者即原
    告占有使用至今，故被告無從將原告占有中之系爭房屋，再
    點交與原告等語資為抗辯，並聲明：原告之訴駁回。
三、兩造不爭執之事項
（一）被告確曾得原告之同意，而於90年11月22日初次修繕系爭
      房屋，至91年4 月21日完工。被告復於91年11月22日再次
      雇工裝潢系爭房屋之內部。
（二）被告修繕系爭房屋完畢後，曾於94年3 月間將系爭房屋委
      由訴外人甲○○經營管理。
四、兩造爭執事項
（一）兩造就系爭房屋有無契約關係。如兩造間有契約關係，屬
      何種契約。
（二）兩造於系爭房屋修繕前，有無約定該屋內部隔間、裝潢之
      樣式。
（三）被告有無義務為原告修繕系爭房屋屋頂之漏水。有無義務
      給付原告修繕屋頂漏水所需之費用。
（四）被告目前有無將系爭房屋交付與原告之義務。
五、得心證之理由
（一）被告雖抗辯原告未曾出具任何同意書與被告，惟被告既自
      承其係經原告同意，將系爭房屋修繕並使用後，返還與原
      告，但修繕系爭房屋前，原告未必有簽同意書與被告，被
      告目前亦未執有原告出具之同意書等語（本院卷第10、11
      4 、208 、339 頁），是姑且不論原告有無簽署同意書交
      付與被告，均足認被告於90年11月22日開始修繕系爭房屋
      前，確曾得原告之同意。
（二）被告固辯稱：兩造間未曾就系爭房屋簽訂租賃契約、修繕
      租賃契約、租賃承攬契約、修繕租賃承攬混合契約，或任
      何其他契約，故兩造間並無契約關係云云（本院卷第10、
      150 頁），惟：
      1.按民法第153 條規定：「當事人互相表示意思一致者，
        無論其為明示或默示，契約即為成立。當事人對於必要
        之點，意思一致，而對於非必要之點，未經表示意思者
        ，推定其契約為成立，關於該非必要之點，當事人意思
        不一致時，法院應依其事件之性質定之。」是除法律明
        定特定類型之契約需以書面為要式外，契約之成立不以
        書面為必要甚明。
      2.被告復於言詞辯論時自承其係經原告之同意，為原告修
        繕裝修房屋，於使用後歸還原告，兩造間應是一種無名
        契約之關係（本院卷第339 頁），是足認兩造間確有契
        約關係存在。
      3.又被告96年10月9 日連文推字第0960029400號函復明載
        ：「本府於90年間為推動聚落保存政策，將台端原老舊
        房屋進行修繕後委外再利用，並於90年11月22日動工，
        共計修繕金額新台幣1,289,413 元整，以修繕總金額折
        抵租賃期限，至96年10月21日須點交還屋…」等語（本
        院補字卷第38頁），核與原告主張兩造約定由被告出資
        修繕系爭房屋，且原告將系爭房屋以每月18,265元之租
        金出租與被告，並依實際修繕金額1,289,413 元，按月
        抵付被告每月應給付原告之租金，租賃期間自90年11月
        22日（開工日）起至96年10月21日止，嗣租期屆滿後再
        將系爭房屋返還原告大致相符。觀諸兩造上開約定內容
        ，足認兩造間之契約應屬租賃與承攬之混合契約。
（三）原告雖復主張：兩造於90年間就系爭房屋訂定修繕租賃契
      約時，明確約定被告應將系爭房屋修繕為內外部均具「閩
      東式傳統建築」特色之房屋云云。惟被告抗辯其並未承諾
      房屋內部需為閩東式之裝潢，而僅同意依閩東式建築之外
      觀修繕系爭房屋，至房屋內部則由被告依管理使用之實際
      需要，作必要之裝修；被告就系爭房屋所為之修繕屬閩東
      建築補助條例第7 條之1 所訂之二級修繕等語（本院卷第
      151 、230 頁）。經查：
      1.按90年10月3 日公告之閩東建築補助條例第5 條前段明
        訂：「舊有傳統建築指以石、木等材料建成，並以人字
        坡、四坡、五脊四坡屋頂搭配屋瓦而成之建築，屋頂以
        藍灰及淡、暗紅色系，牆面以花岡石石材或石片、青斗
        石石材或石片、福杉為主」（本院卷第221 頁背面）。
        查系爭房屋係石造，屋頂為五脊四坡搭配藍灰及淡、暗
        紅色系屋瓦而成之建築，此有系爭房屋之照片外觀照片
        附卷可參（本院補字卷第52、53頁，本院卷第300 、30
        1 頁），故系爭房屋核屬前開規定之舊有傳統建築無疑
        。
      2.再按舊有傳統建築之補助範圍為原有外觀修繕；其住戶
        之修繕補助方式為外觀部分及傳統門窗裝修全額補助，
        但室內大木結構、室內隔間等各項細節，則不予補助，
        閩東建築補助條例第6 條、第7 條之2 後段訂有明文。
        又為建立傳統民居分級制度，修繕分級施工標準為：（
        一）一級修繕：將傳統民居建築予以「原貌恢復」。其
        項目如石牆、版瓦屋頂、壓瓦石、室內大木結構、傳統
        門窗裝修、室內隔間等各項細節，均依照傳統形式、色
        彩、材料、工法施作；修復傳統建築原貌。（二）二級
        修繕：以傳統閩東形式、色彩、材料維護、修復傳統民
        居外觀。其項目如石牆、版瓦屋頂、壓瓦石、室內大木
        結構等項。木造門窗裝修等必須維持傳統風貌；而室內
        部分則可採傳統與現代結合方式規劃施工。（三）三級
        修繕：新造建築物，保持外觀形式、色彩質感與傳統民
        居風貌相同，該條例第7 條之1 亦有明訂（本院卷第22
        1 頁背面、第222 頁）。原告雖主張被告就系爭房屋應
        為一級修繕云云，惟遭被告否認。上開條例既明訂補助
        範圍限於建物原有外觀修繕，且原告就被告應就系爭房
        屋為一級修繕之主張並未舉證以實其說，是應認90年間
        被告依上開條例就閩東舊有傳統建築所為之修繕補助僅
        限於外觀之修繕。系爭房屋修繕施工標準既採二級修繕
        ，則室內裝修不以傳統木造隔間為必要甚明。
      3.原告雖復主張：89年時之補助條例有規定，關於修繕補
        助之範圍包括室內木造結構云云。惟經本院向福建省連
        江縣政府、福建省連江縣議會函查結果，認該補助條例
        係於90年10月3 日修訂，且該條例之前身為「連江縣維
        護閩東傳統建築風貌補助實施辦法」，至90年10月3日
        修訂前之規範內容如何已不可考（本院卷第217 至227
        頁）。又原告就89年時被告所實施之補助辦法規定內容
        為何，亦未舉證以實其說，是應認原告此項主張不可採
        。
      4.原告雖主張兩造間就系爭房屋之修繕曾簽訂書面契約，
        原告並曾出具切結書（應為「同意書」之口誤，本院卷
        第230 頁）給被告，約定系爭房屋須以閩東傳統式隔間
        為室內裝潢，惟均遭被告否認，且原告亦自承其出具給
        被告之同意書上，並未載明系爭房屋內部裝潢之細節等
        語（本院卷第28頁）。原告既無法提出其於同意被告修
        繕系爭房屋前與被告所簽訂之書面契約，亦無法提出其
        他足資佐證被告向其約定以如何之方式修繕系爭房屋之
        內部隔間、裝潢之證明，是難認被告有將系爭房屋內部
        以閩東式傳統木造為隔間、裝潢之義務。故原告依兩造
        承攬租賃契約，請求被告將系爭房屋內部裝潢依90年11
        月22日開工之建造執照檢附之工程圖樣、說明書修繕為
        具有閩東式建築特色之狀態，為無理由。
      5.兩造間既未約定被告應如何修繕系爭房屋之室內裝潢，
        則原告備位請求被告給付將系爭房屋內部修繕為閩東式
        隔間、裝潢所需之費用190,500 元，亦不足採。
（四）按不動產之租賃契約，其期限逾1 年者，應以字據訂立之
      ，未以字據訂立者，視為不定期限之租賃；未定期限者，
      各當事人得隨時終止契約。但有利於承租人之習慣者，從
      其習慣；前項終止契約，應依習慣先期通知。但不動產之
      租金，以星期、半個月或1 個月定其支付之期限者，出租
      人應以曆定星期、半個月或1 個月之末日為契約終止期，
      並應至少於1 星期、半個月或1 個月前通知之，民法第
      422 條、第450 條第2 、3 項分別定有明文。原告雖主張
      兩造曾就系爭房屋訂立書面之修繕租賃契約，惟被告否認
      之；原告復未就渠等訂立書面契約一事舉證以實其說，是
      難認兩造就系爭房屋所訂定之修繕租賃契約係以字據為之
      ，故兩造契約中租賃關係之部分，應視為不定期限之租賃
      。又原告固於97年1 月15日以新莊後港路郵局第00035 號
      存證信函向被告表示：系爭房屋委外使用期已屆滿，至今
      尚未正式交屋等語（本院補字卷第46頁），惟兩造之租賃
      關係依法既視為不定期限租賃，是渠等租賃關係不因約定
      之期限（即96年10月21日）屆至而消滅；且依原告上開97
      年1 月15日存證信函之文義，原告無於相當期間前先期通
      知被告終止租賃契約之意，原告亦自承此並非先期通知被
      告終止系爭房屋租賃關係之意思表示（本院卷第338 頁）
      ，是兩造間就系爭房屋之租賃關係仍屬存在，從而原告起
      訴請求被告將系爭房屋交付被告，即屬無據。
（五）按定作人之瑕疵修補請求權、修補費用償還請求權、減少
      報酬請求權、損害賠償請求權或契約解除權，均因瑕疵發
      見後1 年間不行使而消滅，民法第514 條第1 項定有明文
      。又民法第514 條第1 項所定定作人之減少報酬請求權，
      一經行使，即生減少報酬之效果，應屬形成權之性質，該
      條項就定作人減少報酬請求權所定之1 年期間為除斥期間
      ，最高法院71年台上字第2996號判例意旨足資參照。是以
      定作人如於發現瑕疵1 年內，仍未向承攬人請求修補瑕疵
      ，則定作人即不得再主張此項瑕疵修補請求權。原告雖主
      張被告承攬系爭房屋之修繕工作，修繕後有屋頂漏水之瑕
      疵，且伊於96年4 月時始發現系爭房屋屋頂屋脊斷裂漏水
      ，當時系爭房屋係由被告委外經營之業者使用（本院卷第
      100 頁）。並先位依民法第493 條第1 項請求被告修補屋
      頂漏水之瑕疵，備位依同法第493 條第2 項、第227 條請
      求原告賠償修復系爭房屋漏水所需之費用。惟查：
      1.原告自承：訴外人即原告之妻陳美菊與訴外人甲○○將
        系爭房屋租回經營民宿後，伊即親賭系爭房屋有漏水之
        情況（本院卷第339 頁），是足認甲○○、陳美菊以系
        爭房屋經營民宿後，原告即已發現被告承攬修繕系爭房
        屋之工作，有屋脊漏水之瑕疵。
      2.訴外人甲○○係於93年11月17日第1 次標得含系爭房屋
        在內之委外經營管理權，並與被告約定租賃期間係自94
        年3 月20日起至95年3 月19日止，此有北竿鄉芹壁村閩
        東傳統建築再利用二期委外經營管理契約、連江縣政府
        開標/ 議價/ 決標/ 流標/ 廢標紀錄在卷可參（本院補
        字卷第27頁至第33頁、本院卷第176 頁），並與證人甲
        ○○證稱：伊與被告先後於94年間簽訂委外經營管理契
        約，並於95年間換約，此次換約即為其與被告最後一次
        簽約。系爭房屋亦為委外經營管理契約之經營範圍，系
        爭房屋已於96年8 月期滿等語大致相符（本院卷第260
        頁）。此外，原告復自承：其妻陳美菊與甲○○合夥經
        營民宿，並約定自94年3 月起至96年6 月止係由陳美菊
        負責經營等情（本院卷第166 頁）。是以，原告之妻陳
        美菊與甲○○於94年3 月即合夥經營民宿，且系爭房屋
        亦屬經營民宿之標的房屋之一。故原告於其妻陳美菊94
        年3 月間開始使用系爭房屋時，即已發現該屋屋脊漏水
        之事實堪以認定，是原告主張其自96年4 月間始發現系
        爭房屋屋頂漏水云云，顯不足採。
      3.原告雖主張其於95年間曾向被告之承辦人當面2 度陳情
        屋脊漏水之情事，並得該承辦人允諾修漏，惟原告就此
        主張並未舉證以實其說；且依原告之主張，亦不足認其
        向該承辦人陳情屋脊漏水係在其發現此漏水瑕疵之1 年
        內（即94年3 月至95年3 月間）為之，是難認被告已於
        民法第514 條第1 項所定期間內向原告行使瑕疵修補請
        求權。又原告固另於97年1 月15日以新莊後港路郵局第
        00035 號存證信函請求被告就系爭房屋屋頂斷脊及漏水
        部分予以修復（本院補字卷第45頁至第49頁），然此時
        距原告自承其發現系爭房屋屋頂漏水瑕疵之時，顯逾民
        法第514 條第1 項所定1 年之除斥期間，故原告依承攬
        契約之法律關係，請求被告修復屋脊漏水，於法無據。
      4.又按定作人因承攬之工作物有瑕疵，依民法第493 條第
        2 項規定向承攬人請求償還修補之必要費用，以定作人
        已自行修補而支出費用為其前題要件，最高法院80年台
        上字第465 號判決意旨足資參照。原告於94年3 月間即
        已發現系爭房屋於被告修繕後有屋頂漏水之瑕疵，已如
        前述，惟被告遲至本件起訴時即97年5 月始依民法第49
        3 條第2 項主張此項修補費用償還請求權，自已罹於同
        法第514 條第1 項所定之1 年期間。況原告迄未因修補
        系爭房屋屋頂漏水而支出何費用，揆諸上開最高法院判
        決意旨，亦不足認被告有此項修補費用償還請求權存在
        。是原告向被告請求償還修補系爭房屋漏水瑕疵之必要
        費用，亦屬無據。
      5.再按承攬工作物因可歸責於承攬人之事由，致工作物發
        生瑕疵，定作人之損害賠償請求權，其行使期間，民法
        債編各論基於承攬之性質及法律安定性，於民法第514
        條第1 項既已定有短期時效，自應優先適用，最高法院
        96年度第8 次民事庭會議決議意旨參照。是以，民法第
        495 條第1 項將承攬人之不完全給付責任予以特別規定
        。定作人之損害賠償請求權，其行使期間，於第514 條
        第1 項既已定有短期時效，自應解為係承攬人債務不履
        行損害賠償請求權之特別規定。定作人於民法第514 條
        所定1 年期間經過後，不得再依同法第227 條規定，主
        張長期時效，請求承攬人賠償損害。原告雖另依民法第
        227 條備位請求原告賠償修復系爭房屋漏水所需之費用
        482,400 元（本院補字卷第11頁），惟原告於94年3 月
        間發現被告承攬系爭房屋之修繕工作，有屋頂漏水之瑕
        疵，然未於發現該瑕疵1 年內向被告請求修補或損害賠
        償，而罹於民法第514 條第1 項之期間，已如前述。揆
        諸上開最高法院決議意旨，原告於民法第514 條所定1
        年期間經過後，不得再依同法第227 條規定，主張長期
        時效，請求被告賠償損害甚明，是原告就請求被告賠償
        修復系爭房屋屋頂漏水瑕疵所需費用之備位聲明，亦不
        足採。
六、綜上所述，兩造間雖就系爭房屋有訂定承攬與租賃之混合契
    約，惟並未約定需以何方式修繕系爭房屋內部之隔間、裝潢
    ；又兩造間之租賃關係迄今仍未終止；至原告於發現系爭房
    屋於被告修繕後有漏水之情，然未於發現該瑕疵後1 年內請
    求被告修補，亦未於1 年內向被告請求損害賠償。從而，原
    告依契約之法律關係，先位聲明請求被告將系爭房屋內部裝
    潢修繕為具有閩東式傳統建築特色之狀態後將系爭房屋交付
    原告、並修補系爭房屋屋頂漏水之瑕疵，備位聲明請求原告
    給付672,900 元，暨起訴狀繕本送達之翌日起按年息5%計算
    之利息，均無理由，應予駁回。
七、本件事證已臻明確，兩造其餘攻擊防禦方法及未經援用之證
    據，經審酌後，核與判決結果不生影響，爰不一一論述。
八、訴訟費用負擔之依據：民事訴訟法第78條。
中    華    民    國    98    年    8     月    14    日
              民事庭  審判長法  官  趙文淵
                            法  官  黃立昌
                            法  官  毛彥程
以上正本係照原本作成。
如對本判決上訴，須於判決送達後20日內向本院提出上訴狀。
中    華    民    國    98    年    8     月    14    日
                            書記官  林長貴

司法院資訊處製作；財團法人民間司法改革基金會備份。
